臺灣臺北地方法院刑事判決　　　　　　　　　　　　九十二年度訴字第二一二九號
　　公　訴　人　臺灣臺北地方法院檢察署檢察官
　　被　　　告　甲○○
　　　　　　　　己○○
　　　　　　　　丑○○
　　右三人共同
　　指定辯護人　本院公設辯護人　陳德仁
　　被　　　告　子○○
右列被告等因殺人未遂等案件，經檢察官提起公訴（九十二年度偵字第一二二一九號
、第一二七七九號），本院判決如左：
    主  文
甲○○共同連續殺人未遂，累犯，處有期徒刑伍年陸月，扣案之菜刀、螺絲起子及西
瓜刀各壹把均沒收之；又共同傷害人之身體，累犯，處有期徒刑肆月；應執行有期徒
刑伍年捌月，扣案之菜刀、螺絲起子及西瓜刀各壹把均沒收之。
己○○共同連續殺人未遂，處有期徒刑伍年貳月，扣案之菜刀、螺絲起子及西瓜刀各
壹把均沒收之；又連續乘他人急迫、輕率貸以金錢，而取得與原本顯不相當之重利，
處有期徒刑月；又共同傷害人之身體，處有期徒刑月；應執行有期徒刑伍年陸月
，扣案之菜刀、螺絲起子及西瓜刀各壹把均沒收之。
丑○○共同連續殺人未遂，處有期徒刑伍年貳月，扣案之菜刀、螺絲起子及西瓜刀各
壹把均沒收之。
子○○傷害人之身體，處拘役伍拾日，如易科罰金，以佰元折算壹日。
甲○○被訴常業重利部分無罪。
    事  實
一、己○○明知丙○○及丁○○亟需款項花用，竟基於取得與原本顯不相當利息之概
    括犯意，自民國九十一年五月間起至九十一年年底止，在其位於臺北市萬華區○○○路○段八九巷十二號七樓七０九室之住處，利用丙○○及丁○○急迫需款之
    際，預設苛刻重利之條件，即以三十日為一期，每借款新台幣（下同）三萬元，
    預扣利息四千元，實際交付二萬六千元，每期應一日償還一千元；每借款四萬五
    千元，預扣利息六千元，實際交付三萬九千元，每期應一日償還一千五百元；每
    借款六萬元，預扣利息八千元，實際交付五萬二千元，每期應一日償還二千元，
    相當年息百分之一百八十五之計息方式，連續貸以丙○○計有三萬元、四萬五千
    元及六萬元之款項，另先後貸予丁○○三萬元及六萬元之金額，藉以取得與原本
    顯不相當之重利。
二、甲○○曾於七十八年間因懲治盜匪條例案件，經臺灣高等法院臺南分院以七十八
    年度上訴字第二０六七號判決判處有期徒刑十年，褫奪公權三年確定，並自七十
    八年十一月十七日起入監執行，迄於八十二年十一月三日因縮短刑期假釋出監，
    復於假釋付保護管束期間內之八十三年間因妨害自由案件，經本院以八十三年度
    易字第四二五三號判決判處有期徒刑一年二月確定，嗣因撤銷前開假釋接續執行
    殘刑四年八月三日，而自八十三年九月二十七日起入監執行，經分別執行合併計
    算假釋期間，於八十五年六月二十七日因縮短刑期假釋出監，迄於八十九年二月
    二十七日縮刑期滿執行完畢，猶不知悔改，復與其同居人己○○另於九十二年三
    月二十九日二十時許，在臺北市○○區○○路三０四號彰化銀行前，見丙○○行
    經該處，因認丙○○先前曾出言辱罵己○○而與之發生爭執，詎其二人竟共同基
    於傷害人身體之犯意聯絡，由己○○出手毆打丙○○臉部、胸部，並以手猛力拉
    扯丙○○之頭髮、手臂，另以腳踹踢丙○○之腹部，復以嘴咬丙○○之手指，而
    甲○○見狀則趨前以腳踹踢丙○○之胸部、腹部，致丙○○因而受有右顏面瘀傷
    （三乘三公分）、前胸瘀傷（六乘六公分）、上腹瘀傷（三乘二公分）、右肘多
    處擦傷（起訴書誤載為左肘多處擦傷，分別為一乘一公分、一乘零點五公分、一
    乘零點八公分、零點八乘點二公分）、右拇指瘀傷（二乘一公分）、左前臂多處
    擦傷（分別為六乘零點一公分、四乘零點二公分）等傷害。
三、甲○○、己○○及子○○三人係居住臺北市萬華區○○○路○段八九巷十二號「
    永成大樓」之鄰居，向來相處不睦而互有嫌隙，於九十二年五月六日二十時許，
    緣子○○於同日上午曾與甲○○發生口角衝突，因甲○○心有不甘，竟與己○○
    及其子丑○○共同基於殺人之概括犯意聯絡，由甲○○、己○○及丑○○分持己
    有之菜刀、螺絲起子及西瓜刀各一把前往子○○位於該大樓二０九室之住處，由
    甲○○持菜刀向子○○頭部揮砍而砍中子○○舉起用以阻擋之左手臂，另由己○○持螺絲起子刺向子○○左胸部，丑○○則持西瓜刀向子○○頭部、背部等身體
    部位揮砍，嗣因子○○不甘遭人砍殺，遂另基於傷害人身體之犯意，徒手搶奪甲○○所持之菜刀而相互拉扯並扭打在地，致甲○○受有前額撕裂傷（三公分長）
    等傷害，適子○○之前妻壬○○見狀欲加以制止時，甲○○、己○○及丑○○三
    人復承前殺人之概括犯意聯絡，由甲○○持菜刀揮砍趴在子○○身上之壬○○而
    砍中壬○○舉起用以阻擋之左手小指，另由己○○持螺絲起子刺向壬○○左手臂
    、左大腿，並拉扯壬○○之頭髮，而丑○○則持西瓜刀向其揮砍，致子○○受有
    頭皮撕裂傷、前臂切割傷併肌腱斷裂及軀幹多處切割傷等傷害，並致壬○○因而
    受有左手小指切割傷併肌腱斷裂及頭部外傷等傷害，嗣經子○○及壬○○奮力抵
    抗，始倖免於難。旋經警獲報至現場處理，而由甲○○陪同於上址一樓大門外
    右前方四十五度角處扣得前開由己○○持以犯罪所用之螺絲起子一支，並於背對
    大門左前方三十度角處水溝蓋底下取出上開由丑○○持以犯罪所用之西瓜刀一把
    ，另於背對大門左前方四十五度角處之二根電線杆間查扣由甲○○持以犯罪所用
    之前開菜刀一把。
四、案經被害人壬○○、子○○、丙○○、甲○○訴由臺北市政府警察局萬華分局報
　　請臺灣臺北地方法院檢察署檢察官偵查起訴。
    理  由
壹、有罪部分：
一、被告己○○所涉重利部分：
    訊據被告己○○固不否認曾貸借款項與告訴人丙○○及被害人丁○○等事實，然
    矢口否認有何公訴意旨所稱之重利犯行，辯稱：其並未收取利息云云。經查：上
    開犯罪事實，業經告訴人丙○○於偵審中指訴歷歷，復經證人丁○○於偵審中結
    證在卷；又告訴人丙○○及丁○○雖於本院九十三年三月十八日審理中就借款次
    數前後所述不一，然上開借款之計息方式，業由證人丙○○及丁○○於本院隔離
    訊問時分別結證在卷，而本件借款時間為九十一年間，雖已事隔多年，惟有關借
    款之流程、方式、利息及清償，經核告訴人丙○○與證人丁○○之陳述內容均大
    致相符，是自難認證人丙○○及丁○○所為之前開指訴有何顯不可採之處。而被
    告己○○所貸與款項之計息方式，相當年息百分之一百八十五，已如前述，較之
    吾國目前經濟狀況、有關法令與金融業、一般民間利率、民法第二０四條、第二
    ０五條之法定利率等情形，並比較一般債務之利息，確有過於懸殊之處，故上開
    取息標準與其借款原本相較應屬顯不相當之重利；參諸證人丙○○及丁○○均稱
    急需金錢週轉而借款等語，足見被告己○○確有利用他人急需款項之際貸以金錢
    而博取重利之情形。是被告己○○上開所辯，要屬事後卸責之詞，不足採信。
    本件事證明確，被告己○○所涉上開重利犯行堪以認定，應予依法論科。
二、被告甲○○及己○○所涉傷害部分：
    訊據被告己○○固不否認曾於前揭時地與告訴人丙○○發生爭執及扭打之事實，
    而被告甲○○亦不否認確曾目睹被告己○○及告訴人丙○○於上開時地發生扭打
    之情形，然均矢口否認有何公訴意旨所稱之傷害犯行，被告甲○○辯稱：其並未
    動手毆打告訴人丙○○，僅在場勸架並拉開被告己○○云云，另被告己○○則辯
    稱：因告訴人丙○○向其辱罵始發生扭打云云。惟查：右開犯罪事實，業據告訴
    人丙○○分別於警詢及偵審中指訴歷歷，而告訴人丙○○受有如事實欄所載之傷
    害，亦有臺北市立和平醫院九十二年三月二十九日診字第九二０三０三二五號診
    斷書附卷可稽；又上開驗傷診斷證明書所載之受傷部位，核與告訴人丙○○於偵
    審中所陳述之受傷情節相符，且前開驗傷診斷證明書所載之檢驗日期，亦與告訴
    人丙○○所指訴之犯罪時間相符，而告訴人丙○○所受上開傷勢遍及身體各部位
    ，顯非僅係被告己○○與之扭打在地所致，參以被告甲○○並不否認確於案發時
    在場等情，足認告訴人丙○○之上開指訴應非虛言。至被告己○○縱係因告訴人
    丙○○對之辱罵始出手毆打，僅屬其犯罪動機之認定，而無解於其犯罪之成立。
    是渠等上開所辯，亦屬事後飾卸之詞，顯不足採。本件事證明確，被告甲○○及
    己○○所涉上開傷害犯行均堪認定，應予依法論科。
三、被告甲○○、己○○及丑○○所涉殺人未遂部分及被告子○○所涉傷害部分：
    訊據被告甲○○固不否認於前揭時地與告訴人子○○發生爭執及扭打之事實，而
    被告己○○亦不否認於前開時地目睹被告甲○○與告訴人子○○扭打在地等事實
    ，另被告子○○並不否認於上開時地與告訴人甲○○發生扭打之事實，至被告丑
    ○○則不否認案發當日確曾前往該大樓找其母己○○等事實，然被告甲○○、己○○及丑○○均矢口否認有何公訴意旨所稱之殺人未遂犯行，被告甲○○辯稱：
    其並無殺人之意，告訴人子○○之傷係因搶菜刀所致云云，被告己○○則辯稱：
    並未持螺絲起子刺告訴人子○○及壬○○云云，另被告丑○○辯稱：其係於事後
    始到達該大樓，當日並未前往上開案發地點云云；而被告子○○亦矢口否認有何
    公訴意旨所稱之傷害犯行，辯稱：告訴人甲○○所受之傷勢係其自己在警局抓傷
    所致云云。經查：
（一）右揭犯罪事實，業據告訴人甲○○、子○○及壬○○分別於警詢及偵審中指訴
      歷歷，復經證人即二０七室之住戶庚○○於偵審中證述在卷，而告訴人甲○○
      、子○○及壬○○分別受有如事實欄所載之傷害，亦有西園醫院九十二年五月
      七日西診證字第０三七三一三號（甲）診斷證明書、西園醫院九十二年五月六
      日西診證字第０三七三六七號（普）診斷證明書及西園醫院九十二年五月六日
      西診證字第０三七三六六號（普）診斷證明書各一紙附卷可稽，並有告訴人子
      ○○及壬○○所受傷勢部位之照片在卷可參；而上開驗傷診斷證明書所載之受
      傷部位，核與告訴人甲○○、子○○及壬○○於偵審中所陳述之受傷情節相符
      ，且前開驗傷診斷證明書所載之檢驗日期，亦與告訴人甲○○、子○○及壬○○所指訴之犯罪時間相符，足認告訴人甲○○、子○○及壬○○於案發時確受
      有如事實欄所載之傷勢。又扣案之菜刀、螺絲起子及西瓜刀一把係由被告甲○○陪同至事實欄所載地點起獲等事實，亦經證人即員警辛○○及癸○○於本院
      審理中證述在卷，並有其庭呈之現場照片在卷可參；而上開扣案刀械，經本院
      提示供告訴人子○○、壬○○及證人庚○○辨識之結果，確係被告甲○○、己○○及丑○○於案發時所分別持用之物；又被告甲○○、己○○及子○○於本
      院審理中並不否認證人庚○○確係該大樓二０七室之住戶，徵諸被告甲○○並
      不否認扣案之菜刀確係其於案發當日所使用，且被告甲○○及己○○先後於警
      詢及本院準備程序中亦不否認該扣案之螺絲起子確為被告己○○所有等情，足
      見告訴人甲○○、子○○及壬○○之上開指訴應非虛言。
（二）被告己○○雖辯稱案發當時並不在場云云，然證人戊○○於本院九十三年三月
      二十四日審理中證稱：「（問：是否知道被告甲○○、己○○、子○○打架的
      事嗎？）一開始我與甲○○在甲○○所住大樓隔壁的大樓樓下的清茶館喝茶，
      我們在喝茶時，甲○○說他要出去買煙，那時已經六點多，他去買煙時就沒有
      回來，有人來告訴我說甲○○與人打架，那個人也是住在附近的人是誰我也忘
      記了，我出去看，就看到甲○○一個人下樓，當時我沒有看到己○○，己○○
      也沒有與我們一起喝茶，當時我也沒有看到子○○及壬○○，壬○○我也認識
      他，我就直接帶他到醫院去就醫，我在醫院時也沒有看到己○○，是過了一、
      二天之後才看到己○○。」、「（問：當天你與甲○○是在你們隔壁的清茶館
      喝茶？）是的，甲○○離開時，他說要去買香煙，後來就有人來告訴我他與別
      人打架，我聽到有人打架，我就趕快出去看，我就看到甲○○從永成大樓走下
      來，我就趕快送他到醫院，當時我沒有看到子○○，甲○○也沒有人陪同，是
      他自己一個人走下來，我也沒有看到己○○，甲○○下來時，我也沒有看到丑
      ○○及乙○○騎車在該處等待，當天傍晚時我們並沒有在永成大樓七樓己○○
      時並沒有看到警察，我是攔計程車送甲○○去西園醫院，到西園醫院急診室時
      因為有人在裡面治療，我們就等一下，醫生隨後治療甲○○幫他縫合傷口，治
      療完畢之後我們就各自回去，警察也沒有去醫院找我們，醫療費是甲○○自己
      支付的。」、「（問：你送甲○○到西園醫院時，己○○是否有一同前往？）
      沒有。」等語，顯與被告甲○○及己○○於同日審理中所述之情節並不相符，
      且依證人戊○○所為之上開證言，亦難據為有利被告己○○之認定。至被告子
      ○○雖辯稱：告訴人甲○○之傷勢係其事後自己抓傷云云，然證人庚○○於本
      院九十三年四月二十一日審理中證稱：於案發現場確曾看到告訴人甲○○之前
      額有流血等語，足見告訴人甲○○所受上開傷勢顯非事後所致，是被告子○○
      上開所辯，亦不足採信。
（三）又扣案之菜刀、螺絲起子及西瓜刀，經送內政部警政署刑事警察局鑑驗之結果
      ，未發現可疑血跡斑及指紋，雖有該局九十三年五月二十六日刑醫字第０九三
      ０一００六三六號鑑驗書附卷可參，然依上開鑑驗書所載內容，無法採集指紋
      之原因為人之手指接觸物體後，物體表面能否採到指紋，與指紋留存物體表面
      之時間有關，而指紋留存之時間又受遺留者之體質、留存時接觸面及留存指紋
      後保存情形等因素而無法精確認定，參以本件扣案之刀械係於事後始尋獲，且
      扣案之西瓜刀係自水溝蓋下方取出，自難僅以未發現可疑血跡斑及指紋而據為
      有利被告丑○○之認定。至被告丑○○所稱未至案發現場乙情，雖經證人即其
      該大樓遇見被告甲○○及己○○，而被告甲○○當時全身是血等語，然其自承
      並未協助被告甲○○就醫即離去，顯不符常情；而證人乙○○於本院九十三年
      三月二十四日審理中證稱：「（問：你當天有無看到己○○跟丑○○通電話？
      ）我不知道。」、「（問：是否知道丑○○當天穿什麼樣衣服？）好像是黑色
      Ｔ恤，好像沒有穿外套。」、「（問：在騎車途中時妳先生有無邊騎車邊聽手
      機？）沒有。」、「（問：你當天到永成大樓時有無看到戊○○？）有，在大
      樓樓下的騎樓，當時戊○○跟誰在一起我不知道。」等語，核與被告丑○○及
      證人戊○○於同日審理中所述之情節互有出入，是自難僅憑證人乙○○之上開
      證言逕為有利被告丑○○之認定。
（四）被告甲○○雖稱告訴人子○○之傷勢係因搶菜刀所致云云，然依上開診斷證明
      書及卷附照片所示之受傷情形，告訴人子○○受傷之部位計有左手、頭頂、左
      胸、背部及右大腿等處，告訴人壬○○受傷位置則為左手、左手臂、左大腿及
      頭部等處，且其二人所受之傷勢除切割傷外，尚有刺傷及撕裂傷之痕跡，顯非
      單純搶菜刀所致；而被告甲○○、己○○及丑○○係分持上開刀械攻擊告訴人
      子○○及壬○○，且依被害人子○○及壬○○所受之前開傷勢，遍及身體重要
      部位，並達肌腱斷裂之程度，顯見被告甲○○、己○○及丑○○於實施上開加
      害行為之際用力之猛，而確有戕害告訴人子○○及壬○○生命之故意。
    綜上所述，被告甲○○、己○○、丑○○及子○○上開所辯，均屬事後卸責之詞
    ，不足採信。本件事證明確，渠等犯行均堪認定，應予依法論科。
二、核被告甲○○上開行為，分別係犯刑法第二百七十一條第二項、第一項之殺人未
    遂罪及第二百七十七條第一項之傷害罪（至於所涉常業重利部分，詳如後述）。
    又刑法上之常業犯，係以同一犯罪行為之意思反覆為之而成立，是行為人須有反
    覆從事某種行為之主觀意思，並以該項行為之所得供作日常生活給養所須之客觀
    事實表現；而本件被告己○○為警查獲僅有上開貸借款項予證人丙○○及丁○○
    收取利息之行為，且依卷內現存事證，亦無其他積極證據證明被告己○○有恃該
    行為營生之客觀事實，自難論以常業犯，是被告己○○上開所為，分別應係犯刑
    法第二百七十一條第二項、第一項之殺人未遂罪、第二百七十七條第一項之傷害
    罪及第三百四十四條之重利罪。公訴意旨認被告己○○上開貸借款項收取利息之
    行為係犯刑法第三百四十五條之常業重利罪嫌，尚有未洽，然其基本事實同一，
    本院自應予以審理，並變更其起訴法條。又被告子○○前開行為，係犯刑法第二
    百七十七條第一項之傷害罪；另被告丑○○上開行為，亦係犯刑法刑法第二百七
    十一條第二項、第一項之殺人未遂罪。又被告甲○○、己○○及子○○先後持刀
    刺殺被害人子○○及壬○○各部位之行為，均分別基於一個殺人犯意之決定，以
    達成其同一犯罪之各個舉動，均屬當次殺人行為之接續行為，而不另論罪。又被
    告甲○○、己○○及丑○○分持事實欄所載之刀械追殺被害人子○○、壬○○而
    致其成傷之傷害行為，均為殺人之高度行為所吸收，不另論罪。又被告甲○○、
    己○○及丑○○雖著手於殺人之犯行，惟並未造成被害人子○○及壬○○死亡之
    結果，均為未遂犯，應依刑法第二十六條前段之規定，按既遂犯之刑減輕之，故
    死刑減為無期徒刑或十五年以下十二年以上有期徒刑，無期徒刑則減為七年以上
    有期徒刑，有期徒刑則減輕其刑二分之一。又被告甲○○、己○○及丑○○間就
    上開殺人未遂犯行，另被告甲○○及己○○間就前開傷害被害人丙○○之犯行，
    分別有犯意聯絡及行為分擔，均為共同正犯。又被告甲○○、己○○及丑○○先
    後二次殺人未遂犯行，時間緊接，方法相同，觸犯構成要件相同之罪名，顯係基
    於概括之犯意而為之，為連續犯，爰依刑法第五十六條之規定論以一罪，並依法
    加重其刑，且依法先加後減之；另被告己○○先後多次重利犯行，時間緊接，方
    法相同，觸犯構成要件相同之罪名，顯係基於概括之犯意而為之，為連續犯，應
    依刑法第五十六條之規定論以一罪，並依法加重其刑。又被告甲○○所犯上開殺
    人未遂罪及傷害罪間，另被告己○○所犯前開殺人未遂、傷害及重利三罪間，犯
    意各別，罪名互異，應予分論併罰。又被告甲○○曾於七十八年間因懲治盜匪條
    例案件，經臺灣高等法院臺南分院以七十八年度上訴字第二０六七號判決判處有
    期徒刑十年，褫奪公權三年確定，並自七十八年十一月十七日起入監執行，迄於
    八十二年十一月三日因縮短刑期假釋出監，復於假釋付保護管束期間內之八十三
    年間因妨害自由案件，經本院以八十三年度易字第四二五三號判決判處有期徒刑
    一年二月確定，嗣因撤銷前開假釋接續執行殘刑四年八月三日，而自八十三年九
    月二十七日起入監執行，經分別執行合併計算假釋期間，於八十五年六月二十七
    日因縮短刑期假釋出監，迄於八十九年二月二十七日縮刑期滿執行完畢，此有臺
    灣高等法院被告全國前案紀錄表一份附卷可參，其前曾受有期徒刑之執行完畢，
    於五年以內再犯本件最重本刑為有期徒刑以上之罪，為累犯，應依刑法第四十七
    條之規定遞加重其刑。爰審酌被告甲○○、己○○及丑○○僅因怨隙率爾持械相
    向，並致被害人子○○及壬○○成傷，其行為惡性難謂非鉅，又被告己○○藉貸
    借款項以牟取暴利，危害社會經濟秩序，復因細故即與被告甲○○出手毆打被害
    人丙○○成傷，而被告子○○係於雙方爭執拉扯中傷及被害人甲○○，然渠等於
    犯後猶狡詞卸責，及其四人之品行、犯罪之動機、目的、手段、智識程度、經營
    規模、被害人所受之傷勢、犯罪所生損害及所得利益等一切情狀，分別量處如主
    文各項所示之刑，並就被告子○○部分諭知易科罰金之折算標準，另就被告甲○○及己○○部分定其應執行刑。
三、扣案之菜刀、螺絲起子及西瓜刀各一把，分別係被告甲○○、己○○及丑○○持
    以供作上開殺人未遂犯行所用之物，且均為渠等所有，業經被告甲○○及己○○
    供明在卷，且經被害人子○○、壬○○及證人庚○○證述在卷，爰依刑法第三十
    八條第一項第二款之規定分別於被告甲○○、己○○及丑○○所涉殺人未遂罪之
    主文項下宣告沒收之。
貳、無罪部分：
一、本件公訴意旨略以：被告甲○○與己○○（所涉重利犯行詳如前述）復共同基於
    常業重利犯意之聯絡，自九十一年四月間起，利用告訴人丙○○、被害人丁○○
    急迫需用款項之際，與告訴人丙○○、被害人丁○○約定以每借款三萬元先預扣
    利息四千元，實際交付二萬六千元，每借款四萬五千元先預扣利息六千元，實際
    交付三萬九千元，每借款六萬原先預扣利息八千元，實際交付五萬二千元（經換
    算月息均為百分之十三，即十三分，換算年息為百分之一百五十六，與銀行年利
    率百分之十計算高約十六倍；方式：均以三十日為一期，每日應分別償還一千元
    、一千五百元、二千元，超過一期則另外追加利息），貸放款項予告訴人丙○○
    、丁○○，而取得與原本顯不相當之重利，並要求借款人簽發本票或
    供擔保，而以之為常業。因認被告甲○○上開行為另涉有刑法第三百四十五條之
    常業重利罪嫌。
二、按被告未經審判證明有罪確定前，推定其為無罪；又犯罪事實應依證據認定之，
    無證據不得認定其犯罪事實；又不能證明被告犯罪者，應諭知無罪之判決，刑事
    訴訟法第一百五十四條第一項、第二項及第三百零一條第一項分別定有明文。又
    被害人所述被害情形如無瑕疵可指，而就其他方面調查又與事實相符，其供述始
    足據為判決之基礎；且告訴人之告訴，係以使被告受刑事訴追為目的，是其陳述
    是否與事實相符，仍應調查其他證據以資審認（最高法院三十二年上字第六五七
    號、五十二年台上字第一三００號判例參照）。又事實之認定，應憑證據，如未
    能發現相當證據，或證據不足以證明，自不能以推測或擬制之方法，為裁判基礎
    （最高法院四十年台上字第八六號判例參照）。另認定犯罪事實所憑之證據，雖
    不以直接證據為限，間接證據亦包括在內；然而無論直接或間接證據，其為訴訟
    上之證明，須於通常一般之人不致有所懷疑，而得確信其為真實之程度者，始得
    據為有罪之認定，倘其證明尚未達到此一程度，而有合理之懷疑存在時，即無從
    為有罪之認定，亦有最高法院七十六年台上字第四九八六號判例可資參照。況刑
    事訴訟法第一百六十一條第一項亦規定，檢察官就被告犯罪事實，應負舉證責任
    ，並指出證明之方法，是檢察官對於起訴之犯罪事實，應負提出證據及說服之實
    質舉證責任，倘其所提出之證據，不足為被告有罪之積極證明，或其指出證明之
    方法，無從說服法院以形成被告有罪之心證，基於無罪推定之原則，自應為被告
    無罪判決之諭知，最高法院九十二年度台上字第一二八號著有判例可資參照。
三、公訴意旨認被告甲○○涉有刑法第三百四十五條之常業重利犯行，無非係以證人
    丙○○及丁○○於警詢及偵查中所證述之內容為其主要論據。訊據被告甲○○堅
    詞否認有何公訴意旨所稱之常業重利犯行，辯稱：其未曾向證人丙○○及丁○○
    收取款項，且不知被告己○○與證人丙○○及丁○○間之借貸情形等語。
四、經查：證人丙○○及丁○○雖於警詢中均證稱被告甲○○曾向其收取借款利息等
    語，然證人丁○○於本院九十三年三月十八日審理中證稱：「（問：為何在偵查
    中說被告李有出面討錢？）有，因為同一棟大樓裡面有很多人都在講，我並沒有
    看到，也沒有親身經歷。」等語，而證人丙○○亦於同日審理中證稱：「（問：
    借錢之後還款要拿給誰？）每天都拿給己○○。」、「‧‧‧我借的時候及還錢
    時都只有被告莊一人，‧‧‧」等語，足見渠等先後所述內容不一，尚難僅以證
    人丙○○及丁○○於警詢中所為之上開陳述據為不利被告甲○○之認定；徵諸證
    人丙○○於本院九十三年三月十八日審理中結證稱：「（問：你遲延時被告李有
    無向你催討過？）沒有，都是被告莊向我催討。」等語，而證人高萍桂於同日審
    理中亦證稱：「（問：去那裡向被告莊借錢？）被告莊住處，還錢也是去她住處
    ，或是她會來向我收。」、「（問：借錢還錢時有無看到被告李？）沒有，因為
    他們當時沒有在一起。」、「（問：你剛才說被告李都沒有出面收錢及討錢？）
    是，因為當時她們還沒有在一起。」等語，足見被告甲○○所稱未參與貸借款項
    之事，應非虛言；況依卷內現存事證，亦無從認定被告甲○○與被告己○○間就
    上開貸借款項行為有何犯意聯絡及行為分擔，是被告甲○○涉有公訴意旨所稱之
    上開常業重利犯行，尚屬無從證明。此外，復查無其他積極證據足資證明被告甲○○有何公訴意旨所稱之常業重利犯行，亦查無其他積極事證足認被告甲○○與
    被告己○○就公訴意旨所稱之重利犯行有何犯意聯絡及行為分擔，依照前開之說
    明，自應為被告甲○○無罪之諭知。
據上論斷，應依刑事訴訟法第二百九十九條第一項前段、第三百零一條第一項、第三
百條，刑法第二十八條、第五十六條、第二百七十一條第二項、第一項、第二百七十
七條第一項、第三百四十四條、第四十七條、第二十六條前段、第五十一條第五款、
第四十一條第一項、第三十八條第一項第二款，罰金罰鍰提高標準條例第一條前段、
第二條，判決如主文。
本案經檢察官盧筱筠到庭執行職務。
中　　　華　　　民　　　國　　九十三　　年　　　七　　　月　　二十九　　日
                                      臺灣臺北地方法院刑事第十五庭
                                          審判長法  官  周祖民
                                                法  官  范智達
                                                法  官  黃雅君
右正本證明與原本無異。
如不服本判決，應於判決送達後十日內向本院提出上訴狀（應抄附繕本）。
                                                書記官  陳麗津
中　　　華　　　民　　　國　　九十三　　年　　　八　　　月　　　二　　　日
附錄本案論罪科刑法條：
中華民國刑法第二百七十一條
(普通殺人罪)
殺人者，處死刑、無期徒刑或十年以上有期徒刑。
前項之未遂犯罰之。
預備犯第一項之罪者，處二年以下有期徒刑。
中華民國刑法第二百七十七條第一項
(普通傷害罪)
傷害人之身體或健康者，處三年以下有期徒刑、拘役或一千元以下罰金。
中華民國刑法第三百四十四條
(重利罪)
乘他人急迫、輕率或無經驗貸以金錢或其他物品，而取得與原本顯不相當
之重利者，處一年以下有期徒刑、拘役或科或併科一千元以下罰金。
